臺灣屏東地方法院刑事判決　　　　　　　96年度訴字第1171號
公　訴　人　臺灣屏東地方法院檢察署檢察官
被　　　告　甲○○
　　　　　　　　　　（現於臺灣高雄女子監獄另案執行中）
上列被告因違反毒品危害防制條例案件，經檢察官提起公訴（96
年度毒偵字第1665號），被告於準備程序中就被訴事實為有罪之
陳述，經本院合議庭裁定改以簡式審判程序審理，判決如下：
    主  文
甲○○施用第一級毒品，累犯，處有期徒刑壹年伍月，扣案如附
表編號一所示之物沒收銷燬；又施用第二級毒品，累犯，處有期
徒刑拾月，扣案如附表編號二所示之物沒收銷燬。應執行有期徒
刑貳年，扣案如附表編號一、二所示之物均沒收銷燬。
　　犯  罪  事　實
一、甲○○前於民國81年間因違反肅清煙毒條例案件，經臺灣臺
    中地方法院以81年度訴字第2917號判決判處有期徒刑3 年確
    定；84年間又因違反肅清煙毒條例案件，經臺灣臺中地方法
    院以84年度訴字第691 號判決判處應執行有期徒刑3 年4 月
    確定，2 案接續執行，嗣經假釋出獄後再遭撤銷假釋，繼續
    執行所餘刑期3 年11月19日，而於92年9 月17日縮刑期滿執
    行完畢。
二、甲○○曾於87年間因施用毒品案件，經臺灣高雄地方法院裁
    定送觀察、勒戒後，因認有繼續施用毒品之傾向，再經該院
    裁定令入戒治處所施以強制戒治1 年，嗣經該院裁定停止戒
    治付保護管束，又因於保護管束期間施用毒品，為該院裁定
    撤銷停止戒治，續執行強制戒治，而於88年12月27日執行完
    畢，並經該院以87年度易字第3235號判決判處免刑確定；又
    於上開強制戒治執行完畢後5 年內之92年12月間至95年5 月
    底某日因施用第一級、第二級毒品案件，經臺灣高雄地方法
    院以95年度訴字第1893號判決判處應執行有期徒刑2 年確定
    。詎甲○○不知戒絕，復基於施用第一級毒品之犯意，於96
    年8 月20日17時許，在其位於屏東縣東港鎮○○街東港狀元
    大樓23號5 樓之租屋處內，以將海洛因加水置於注射針筒內
    注入體內之方式，施用第一級毒品海洛因1 次；甲○○另基
    於施用第二級毒品之犯意，於前揭時、地，在施用海洛因後
    ，再以將甲基安非他命置入自製吸食器內隔水加熱燒烤，再
    吸食其霧化氣體之方式，施用第二級毒品甲基安非他命1 次
    。嗣於96年8 月20日20時許，在東港鎮○○街45巷1 號之「
    東昇超商」內為警查獲，並扣得第一級毒品海洛因10包（合
    計淨重53.99 公克，空包裝總重4.22公克）、第二級毒品甲
    基安非他命9 包（毛重約16公克）。
三、案經屏東縣警察局東港分局報告臺灣屏東地方法院檢察署檢
    察官偵查起訴。
    理  由
一、本件被告所犯係死刑、無期徒刑或最輕本刑為3 年以上有期
    徒刑或高等法院管轄第一審案件以外之罪，其於準備程序期
    日就被訴事實為有罪之陳述，經本院告知簡式審判程式之旨
    ，並聽取公訴人及被告之意見後，經合議庭依刑事訴訟法第
    273 條之1 第1 項規定，裁定由受命法官獨任進行簡式審判
    程序，是依刑事訴訟法第273 條之2 規定，本件之證據調查
    ，不受同法第159 條第1 項、第161 條之2 、第161 條之3
    、第163 條之1 及第164 條至第170 條規定之限制，合先敘
    明。
二、按毒品危害防制條例於民國92年7 月9 日修正公布，自93年
    1 月9 日施行，其中第20條、第23條將施用毒品之刑事處遇
    程序，區分為「初犯」及「5 年內再犯」、「5 年後再犯」
    。依其立法理由之說明：「初犯」，經觀察、勒戒或強制戒
    治後，應為不起訴處分或不付審理之裁定；經觀察、勒戒或
    強制戒治執行完畢釋放後，「5 年內再犯」者，因其再犯率
    甚高，原實施之觀察、勒戒及強制戒治既已無法收其實效，
    爰依法追訴或裁定交付審理。至於經觀察、勒戒或強制戒治
    執行完畢釋放後，「5 年後再犯」者，前所實施之觀察、勒
    戒或強制戒治已足以遮斷其施用毒品之毒癮，為期自新及協
    助其斷除毒癮，仍適用「初犯」規定，先經觀察、勒戒或強
    制戒治之程序。從而依修正後之規定，僅限於「初犯」及「
    5 年後再犯」2 種情形，始應先經觀察、勒戒或強制戒治程
    序。倘被告於5 年內已再犯，經依法追訴處罰，縱其第3 次
    （或第3 次以上）再度施用毒品之時間，在初犯經觀察、勒
    戒或強制戒治執行完畢釋放5 年以後，已不合於「5 年後再
    犯」之規定，且因已於「5 年內再犯」，顯見其再犯率甚高
    ，原實施觀察、勒戒或強制戒治，已無法收其實效，即應依
    該條例第10條處罰（最高法院95年度第7 次刑事庭會議決議
    意旨參照），合先敘明。
三、前揭犯罪事實，業據被告甲○○坦承不諱，且其於96年8 月
    21日10時30分許經警採尿送驗，檢驗結果確呈嗎啡（即海洛
    因代謝物）及甲基安非他命陽性反應，此有正修科技大學超
    微量研究科技中心檢驗報告、屏東縣警察局東港分局偵辦毒
    品條例案尿液受檢人真實姓名對照表各1 紙附卷為憑，並有
    第一級毒品海洛因10包（合計淨重53.99 公克，空包裝總重
    4.22公克）、第二級毒品甲基安非他命9 包（毛重約16公克
    ）扣案可佐；且被告自承用以施用之扣案海洛因10包、甲基
    安非他命9 包，經送驗結果分別驗得海洛因、甲基安非他命
    成分，亦有法務部調查局調科壹字第09623065010 號鑑定書
    、行政院衛生署管制藥品管理局管檢字第0960009774號鑑定
    書各1 紙在卷可參，足證被告上開自白與事實相符。又被告
    前於87年間因施用毒品案件，經臺灣高雄地方法院裁定送觀
    察、勒戒後，因認有繼續施用毒品之傾向，再經該院裁定令
    入戒治處所施以強制戒治1 年，嗣經該院裁定停止戒治付保
    護管束，又因於保護管束期間施用毒品，為該院裁定撤銷停
    止戒治，續執行強制戒治，而於88年12月27日執行完畢，並
    經該院以87年度易字第3235號判決判處免刑確定；又於上開
    強制戒治執行完畢後5 年內之92年12月間至95年5 月底某日
    因施用第一級、第二級毒品案件，經臺灣高雄地方法院以95
    年度訴字第1893號判決判處應執行有期徒刑2 年確定，有臺
    灣高等法院被告前案紀錄表、臺灣屏東地方法院檢察署刑案
    資料查註紀錄表暨全國施用毒品案件紀錄表及臺灣高雄地方
    法院87年度易字第3235號、95年度訴字第1893號判決書各1
    份在卷可稽。是被告於強制戒治執行完畢後，5 年以內已再
    犯施用毒品犯行，並經依法追訴處罰後，復犯本件施用第一
    級、第二級毒品犯行之事證明確，均堪認定，揆諸前開說明
    ，應分別依毒品危害防制條例第10條第1 項、第2 項規定處
    罰之。
四、查海洛因、甲基安非他命分別係毒品危害防制條例第2 條第
    2 項第1 款、第2 款所稱之第一級、第二級毒品，不得持有
    及施用，是核被告所為，係犯毒品危害防制條例第10條第1
    項、第2 項之施用第一級、第二級毒品罪。其施用前後持有
    第一、二級毒品之低度行為，應各為其施用之高度行為所吸
    收，均不另論罪。被告所犯前開2 罪，犯意各別、行為互殊
    ，應予分論併罰。被告前於81年間因違反肅清煙毒條例案件
    ，經臺灣臺中地方法院以81年度訴字第2917號判決判處有期
    徒刑3 年確定；84年間又因違反肅清煙毒條例案件，經臺灣
    臺中地方法院以84年度訴字第691 號判決判處應執行有期徒
    刑3 年4 月確定，2 案接續執行，嗣經假釋出獄後再遭撤銷
    假釋，繼續執行所餘刑期3 年11月19日，而於92年9 月17日
    縮刑期滿執行完畢，有臺灣高等法院被告前案紀錄表1 份為
    憑，其於有期徒刑執行完畢後，5 年以內故意再犯本件有期
    徒刑以上之2 罪，均為累犯，應分別依刑法第47條第1 項規
    定加重其刑。爰審酌被告素行不佳，前經強制戒治執行完畢
    ，竟仍未戒除施用毒品之惡習，復施用第一、二級毒品，戕
    害身心甚鉅，惟念其施用毒品乃戕害自己之健康，尚未危及
    他人，且犯後坦承犯行之態度等一切情狀，分別量處如主文
    所示之刑，並定其應執行之刑。至扣案海洛因10包、甲基安
    非他命9 包分別經驗得第一級毒品海洛因、第二級毒品甲基
    安非他命成分，已如前述，為查獲扣案之第一級、第二級毒
    品，均應依毒品危害防制條例第18條第1 項前段規定諭知沒
    收銷燬之。
據上論斷，應依刑事訴訟法第273 條之1 第1 項、第299 條第1
項前段，毒品危害防制條例第10條第1 項、第2 項、第18條第1
項前段，刑法第11條、第47條第1 項、第51條第5 款，判決如主
文。
本案經檢察官乙○○到庭執行職務。
中　　華　　民　　國　　96　　年　　11　　月　　28　　日
                      刑事第五庭   法  官  李宜娟
┌──┬──────────┬─────────────┐
│編號│  　品　　　名      │　　　數　　　　量        │
├──┼──────────┼─────────────┤
│ 一 │    第一級毒品      │10包（合計淨重53.99 公克  │
│    │      海洛因        │，空包裝總重4.22公克）    │
├──┼──────────┼─────────────┤
│ 二 │    第二級毒品      │9 包（毛重約16公克）      │
│    │   甲基安非他命     │                          │
└──┴──────────┴─────────────┘
以上正本證明與原本無異。
如不服本判決應於收受本判決送達後十日內向本院提出上訴書狀
，其未敘述上訴理由者，應於上訴期間屆滿後二十日內向本院補
提理由書狀（均須按他造當事人之人數附繕本）「切勿逕送上級
法院」
中　　華　　民　　國　　96　　年　　11　　月　　28　　日
                                   書記官  孫秀桃
附錄本案論罪科刑法條
毒品危害防制條例第10條：
施用第一級毒品者，處6月以上5年以下有期徒刑。
施用第二級毒品者，處3年以下有期徒刑。
